臺灣屏東地方法院刑事判決　　　　　　　　　　　　　　九十三年度易字第四七號
　　公　訴　人　臺灣屏東地方法院檢察署檢察官
　　被　　　告　甲○○
　　（原名董正典）
右列被告因侵占案件，經檢察官聲請簡易判決處刑（九十二年度偵字第四三五七號）
，本院認不宜以簡易判決處刑，改依通常程序審理，判決如左：
     主  文
甲○○無罪。
     理  由
一、公訴意旨略以：緣被告甲○○與董林豐仔（另為不起訴處分）為夫妻，於民國八
    十年十二月間，甲○○以董林豐仔名義與案外人戴坤璟合資購買屏東縣恆春鎮○
    ○段六０、六０之三、０之四地號等三筆土地，權利範圍各為二分之一，雙方並
    約定以董林豐仔名義登記，嗣戴坤璟將前開土地持分之權利讓與戴宏林，甲○○
    竟基於意圖為自己不法所有之犯意，於九十一年九月間某日，以董林豐仔名義擅
    將該三筆土地，以新台幣（下同）二千一百四十三萬三千四百四十元之價格，出
    售並移轉登記予內政部營建署墾丁國家公園管理處（下稱墾管處）所得供己清償
    銀行貸款之用，侵占戴宏林應分得之土地價金一千零七十一萬六千七百二十元入
    已，案經戴宏林告訴偵辦，因認被告涉有刑法第三百三十五條第一項侵占罪嫌等
    語。
二、按犯罪事實應依證據認定之，無證據不得推定其犯罪事實，不能證明被告犯罪者
    ，應諭知無罪之判決，刑事訴訟法第一百五十四條、第三百零一條第一項分別定
    有明文。
三、檢察官認被告涉有前開罪嫌，無非係以告訴人之指述、證人沈炳勳、林欽旭之證
    述、被告之供述及墾管處函、高雄企銀來文簡便答覆表、國庫支票領據等為其論
    據。訊之被告於本院審理時，固坦承出賣上開土地予墾管處等情不諱，惟堅決否
    認有何侵占犯行，辯稱：上開土地係因遭高雄企銀查封，面臨拍賣，我為避免低
    價拍定，才協調東嚮精密有限公司（下稱東嚮公司）先代償部分款項予高雄企銀
    ，高雄企銀因此撤銷查封後，才再要求墾管處予以收購，所得價金均由墾管處分
    別給付予高雄企銀、東嚮公司，我完全未經手，更沒有不法之意圖等語。
四、經查：
  （一）按刑法上所謂侵占罪，以被侵占之物先有法律或契約上之原因，在自己持有
        中者為限，否則不能成立侵占罪（最高法院五十二年臺上字第一四一八號判
        例可資參照），簡言之，侵占罪乃以不法所有之意思，而侵占自己持有他人
        之物為其成立要件；又所謂「持有」係指對物事實上有支配權，即以直接占
        有為要件，民法上之間接占有，不在此內。
  （二）前開被告出賣所得之價金，係由墾管處分別以票面金額一千一百萬、編號Ｚ
        0000000—二號，及票面金額一千四百三十三萬四百四十元、編號Ｚ
        0000000—五號國庫支票，直接付予高雄企銀、東嚮公司等情，業據
        墾管處以九十一年十一月十一日營墾字企字第０九一０００一０六二號函覆
        甚詳，是被告於前揭買賣契約成立生效後，固已取得價金給付之請求權，然
        據首開說明，其既未曾經「持有」該等款項，自不可能予以「侵占」，公訴
        人認此係被告所侵占，容屬誤會。
  （三）又被告夫婦係因私人債務，始連累名下合夥財產即前揭土地併同受查封拍賣
        ，惟被告旋即與執行債權人高雄企銀協商，由第三人東嚮公司先行代償部分
        款項予高雄企銀，高雄企銀因此撤銷查封後，再由墾管處以市價予以收購，
        所得價金由墾管處分別給付予高雄企銀、東嚮公司，以避免合夥土地遭低價
        拍定等情，業據被告於本院審理時供述甚詳，核與證人沈炳勳於偵訊時證述
        高雄企銀為何撤銷查封之經過情節相符，復有前揭墾管處函、國庫支票領據
        二紙在卷可稽，且法院拍賣價格本較市價為低，被告此舉亦有相當經濟效益
        ，無背於常情，是其上開所稱，應係真實，堪可採信。故上開土地，雖經被
        告私自予以變賣，並將所得充為清償私人債務所用，然其縱未經被告予以變
        賣，亦難免遭執行拍賣之途，且依前述變賣經過情由，被告所為亦有其不得
        已之處，況被告事後已就告訴人應得利益部分，與告訴人達成和解，有和解
        書一紙在卷可稽，亦適足佐證被告應無不法意圖，是被告辯稱：我沒有意圖
        不法等語，洵非無稽。
五、綜上所述，本件公訴人認被告涉有侵占（或背信）罪嫌所舉之證據資料，經本院
    調查審閱後，認尚與侵占（或背信）罪之構成要件有間，此外，本院復查無其他
    積極證據足認被告有何侵占（背信）之犯行，揆諸前揭法條之意旨，即應為有利
    於被告之認定，為其無罪之諭知。
據上論斷，應依刑事訴訟法第三百零一條第一項，判決如主文。
本案經檢察官林津鋒到庭執行職務。
中      華      民      國      九十三      年    四    月    二十七    日
                                      臺灣屏東地方法院刑事第一庭
                                          審判長法  官  潘正屏
                                                法  官  包梅真
                                                法  官  林世民
右正本證明與原本無異。
檢察官如不服本判決應於收受本判決送達後十日內向本院提出上訴書狀，其未敘述上
訴理由者，並得於提起上訴後十日內向本院補提理由書狀（均須按他造當事人之人數
附繕本）「切勿逕送上級法院」
被告不得上訴。
                                                書記官  張儷薾
中      華      民      國      九十三      年    四    月    二十七    日
